臺灣屏東地方法院刑事判決　　　　　　　　　　　　九十一年度交訴字第一一二號
　　公　訴　人　臺灣屏東地方法院檢察署檢察官
　　被　　　告　甲○○○
右列被告因過失致死案件，經檢察官提起公訴（九十一年度偵字第二七四九號），本
院判決如左：
    主  文
甲○○○因過失致人於死，處有期徒刑玖月。
    事  實
一、甲○○○無汽車駕駛執照，於民國九十一年三月二十七日上午八時四十五分許，
    猶仍駕駛車號Ｐ四─四一三八號自用小貨車，沿屏東縣琉球鄉○○村○○路由北
    往南方向行駛，途經中山路四十號前處，適其同向前方之乙○○騎乘車號ＰＭＭ
    ─八三九號機車，其後搭載洪陳黃庚亦行經該處，甲○○○見狀即有意超車，其
    本應注意汽車超車時，應俟前行車減速靠邊或以手勢或亮右方向燈表示允讓後，
    後行車始得超越，超越時應顯示左方向燈並於前車左側保持半公尺以上之間隔超
    過，行至安全距離後，再顯示右方向燈駛入原行路線之規定，而依當時天候為晴
    天，有日間自然光線，路面乾燥無缺陷，亦無障礙物，視距良好等情形，並無不
    能注意之情事，竟疏未注意及此，於駕車超越乙○○騎乘之機車時，未與該機車
    保持半公尺以上之間隔，致其所駕駛車輛之右側車斗擦撞乙○○所騎乘之機車左
    方煞車把手，乙○○、洪陳黃庚因而人車倒地分別受傷（乙○○受傷部分未據告
    訴），嗣洪陳黃庚送醫後仍因頭部外傷合併顱內出血於九十一年三月二十八日十
    九時五十分不治死亡。
二、案經台灣屏東地方法院檢察署檢察官簽分偵辦。
    理  由
一、訊據被告甲○○○矢口否認上揭犯行，辯稱：「我當時要超車時，車身剛好靠在
    黃線中間，被害人機車是靠路邊行駛。我不知道為何會撞上被害人。我不知道我
    有沒有過失，事實上事情是如何發生，我不知道，是後面有人喊我，我才知道有
    人被撞倒了」云云。經查右揭事實，業據告訴人乙○○於檢察官偵訊中指述歷歷
    ，並有道路交通事故調查報告表、肇事現場相片十幀在卷可憑，又被告於警訊亦
    坦承：「（問：肇事原因？責任歸誰？請說明？）答：原因是我未保持安全距離
    而致擦撞前方車」等語，於本院亦一度坦承：「我承認我沒有保持安全距離就超
    車，後來才擦撞到他們的機車」等語。再經檢察官勘驗兩車之擦撞痕跡後，車號
    Ｐ四─四一三八號自小貨車右側車斗前方有約十公分新刮痕，車頭無任何擦撞痕
    跡，車號ＰＭＭ─八三九號機車左煞車把手前端圓柱斷裂，斷裂處有藍色漆痕，
    兩車就刮痕部分比對吻合，有勘驗筆錄一份及照片十六幀，足見兩車確實係由自
    小貨車超車時，其右車斗與機車之左煞車把手發生擦撞，致該機車倒地而肇禍無
    誤。再參以被告於本院供稱伊要超車時，車身剛好橫跨於黃線中間等語，又被告
    答辯狀亦自承肇事自小貨車寬一點四四公尺，足見被告於超越乙○○之機車時尚
    有約零點七二公尺寬之車身位於南向之車道內，惟查告訴人乙○○所駕駛之機車
    遭撞擊後，於地面遺留有零點六公尺之刮地痕，其起始點距行車分向黃虛線約僅
    一公尺，此有道路交通事故調查報告表可按，縱不加計機車遭撞擊後落地前之距
    離，被告所駕駛之自小貨車於超越乙○○機車時亦僅餘約零點二八公尺之間隔，
    被告實無從保持零五公尺以上之距離超越前車，被告於駕車超越乙○○騎乘之機
    車時，未與該機車保持半公尺以上之間隔應堪以認定。
二、按汽車駕駛人欲超越同一車道之前車時，應顯示左方向燈並於前車左側保持半公
    尺以上之間隔超過，行至安全距離後，再顯示右方向燈駛入原行路線，道路交通
    安全規則第一百零一條第五款定有明文。被告駕駛汽車自應注意上揭規定，而依
    當時狀況，本件肇事時天候晴、日間自然光線，路面乾燥並無缺陷，視距亦屬良
    好，並無不能注意之情事，有道路交通事故調查報告表可按，其竟怠於注意，致
    釀本件車禍，是其行為應有過失。台灣省高屏澎區車輛行車事故鑑定委員會亦認
    被告駕駛汽車超越未保持安全間隔為肇事原因，有該委員會高屏澎鑑字第九一一
    三六八號函覆之鑑定意見書一份附卷可參。又被害人洪陳黃庚因本件車禍事故送
    醫後仍因頭部外傷合併顱內出血送醫後於九十一年三月二十八日十九時五十分不
    治死亡等情，亦經檢察官督同法醫師相驗屬實，製有相驗筆錄、相驗屍體證明書
    、驗斷書，是被告未盡其前開注意義務肇事致被害人死亡，兩者間顯有相當因果
    關係，本件事證已明，被告犯行應堪認定，應予依法論科。
三、核被告甲○○○所為，係犯刑法第二百七十六條第一項之過失致人於死罪。又汽
    車駕駛人，無駕駛執照駕車，因而致人受傷或死亡者，依法應負刑事責任者，加
    重其刑至二分之一，道路交通管理處罰條例第八十六條第一項定有明文，被告未
考領有汽車駕駛執照一節，業據被告供認不諱，自應依上開規定加重其刑。又證
    人丙○○即承辦之警員於本院證稱：「現場圍觀民眾有跟我講就是甲○○○開貨
    車肇事，他是我的轄區○○○○○道那人是誰。當時被告和被害人都送醫，後來
    二十八日是乙○○和甲○○○一起到警局作筆錄」等語，是被告所為顯與刑法第
    六十二條自首要件有間。爰審酌被告犯罪之動機、目的、素行尚佳、夫長年在海
    外謀生、尚有子女三人仍需照顧、智識程度，犯罪所生之損害，無照駕駛自小貨
    車行駛漠視他人安全，犯罪後迄未與被害人家屬達成和解，且被告亦自承名下未
    有任何財產並有負債，被害人家屬或財團法人汽車交通事故補償基金會顯然均追
    索困難等一切情狀，量處如主文所示之刑。
據上論結，應依刑事訴訟法第二百九十九條第一項前段，道路交通管理處罰條例第八
十六條第一項，刑法二百七十六條第一項，罰金罰鍰提高標準條例第一條前段，判決
如主文。
中      華      民      國     九十一     年     十     月    二十二    日
                                      臺灣屏東地方法院交通法庭
                                          法  官   郭書豪
右正本證明與原本無異。
如不服本判決應於收受本判決後送達後十日內向本院提出上訴書狀，其未敘述上訴理
由者，並得於提起上訴後十日內向本院補提理由書狀（均須按他造當事人之人數附繕
本 ）「切勿逕送上級法院」
                                          書記官   唐淑嫻
中      華      民      國     九十一     年     十     月    二十二    日
附錄本案論罪科刑條文：
中華民國刑法第二百七十六條
(過失致死罪)
因過失致人於死者，處二年以下有期徒刑、拘役或二千元以下罰金。
從事業務之人，因業務上之過失犯前項之罪者，處五年以下有期徒刑或拘
役，得併科三千元以下罰金。
